【裁判字號】    98,交聲,3890
【裁判日期】    981216
【裁判案由】    違反道路交通管理處罰條例聲明異議
【裁判全文】
臺灣臺北地方法院交通事件裁定        98年度交聲字第3890號
原處分機關  臺北市交通事件裁決所
異  議  人
即受處分人  甲○○
上列受處分人因違反道路交通管理處罰條例案件，對於臺北市交
通事件裁決所民國98年7月16日所為之處分（原處分案號：北市裁
催字第裁22-AEX841636號），聲明異議，本院裁定如下：
    主  文
異議駁回。
    理  由
一、按「汽車駕駛人，爭道行駛有下列情形之一者，處新臺幣60
    0元以上1800元以下罰鍰：十三、機器腳踏車，不在規定車
    道行駛」者，道路交通管理處罰條例第45條第13款定有明文
    。次按汽車駕駛人有違反道路交通管理處罰條例第45條規定
    者，應記違規點數1點，同條例第63條第1項第1款亦有規定
    。而道路交通管理處罰條例所稱之汽車，依該條例第3條第8
    款規定包括機器腳踏車（即一般機車）。又行為人有本條例
    之情形者，應填製舉發違反道路交通管理事件通知單（以下
    簡稱通知單），並於被通知人欄予以勾記，其通知聯依下列
    規定辦理：一、當場舉發者，應填記駕駛人或行為人姓名、
    性別、出生年月日、地址、身份證統一編號及車主姓名、地
    址、車牌號碼、車輛種類。被查獲之駕駛人或行為人為受處
    分人時，應於填記通知單後將通知聯交付該駕駛人或行為人
    簽名或蓋章收受之；拒絕簽章者，仍應將通知聯交付該駕駛
    人或行為人收受，並記明其事由及交付之時間；拒絕收受者
    ，應告知其應到案時間及處所，並記明事由與告知事項，視
    為已收受；又違反道路交通管理事件行為人，未依規定自動
    繳納罰鍰，或未依規定到案聽候裁決，處罰機關應依基準表
    於舉發違反道路交通管理事件通知單送達且逾越應到案期限
    60日之3個月內，逕行裁決之，違反道路交通管理事件統一
    裁罰基準及處理細則第11條第1項第1款、第44條第1項前段
    亦分別規定明確。
二、本件異議人即受處分人甲○○於民國98年4月19日下午16時
    45分許，騎乘車牌號碼CLH-890號重型機車，行經台北市○
    ○○路○段303巷口時，由北往南沿行人穿越道行駛，經臺北
    市政府警察局松山分局（下稱原舉發機關）中崙所執勤員警
    發現並於南京東路3段300號前攔停，依違反道路交通管理處
    罰條例第45條第13款「機器腳踏車不在規定車道行駛」之規
    定，逕行掣單舉發，惟遭受處分人拒簽收。嗣異議人於98年
    7月24日收受裁決書之日起20日內之98年8月5日及98年9月29
    日分別提出異議，經原處分機關函請原舉發機關調查結果，
    仍認異議人有上開違規之行為，原處分機關依違反道路交通
    管理處罰條例第45條第13款、第63條第1項第1款及違反道路
    交通管理事件統一裁罰基準及處理細則第11條第1項第1款、
    第44條第1項前段規定，逕行裁處受處分人罰鍰1800元，並
    記違規點數1點。
三、本件聲明異議意旨略以：伊於98年4月19日由南京東路3段
    303巷6弄由北往南（敦化國中大門方向），經過路口遵循方
    向，行駛在人行斑馬線旁之無標示道路上，並無行駛於人行
    斑馬線上情形，南京東路現值捷運系統施工中，施工圍籬時
    常改變，路段狀況凌亂不堪，該巷道路口及道路地上均無明
    顯禁行機車標誌，何來以機器腳踏車不在規定車道行駛之情
    形？以此逕行舉發開立罰單，顯現執法上之欠缺完備與合理
    性，故當時伊拒絕簽認。又執勤員警逕行開立違規單時，理
    應寄達駕駛人據以依法提出申訴，其逕行裁決加倍罰款，實
    有不明之冤。松山分局採信自家人袒護單方面之詞，再者或
    台北市政府交通局對交通路口，交通標示設置有不周全之因
    ，未鑑於道路使用人實際情形下，導致警員取締不公，事實
    上該路口每天均有正、逆向車行，果真有禁止行駛情形，是
    否有不教而殺之的事實，未盡到告知道路使用人之義務，實
    有待商榷，是異議人以此請求撤銷原處分云云。
四、經查：
    (一)異議人不否認於上揭時地有騎乘車牌號碼CLH-890號重型
      機車且為警當場攔停製單舉發之事實，有台北市政府警察
      局松山分局98年9月3日北市警松分交字第09832037100號
      函、台北市政府警察局舉發違反道路交通管理事件通知單
      影本（原舉發單號：AEX841636號）、補印之台北市交通
      事件裁決所違反道路交通管理事件裁決書（原處分案號：
      北市裁催字第裁22-AEX841636號）（見本院卷第12至13、
      18、19頁）在卷可稽；又該違規通知單因異議人於當場拒
      絕簽收，員警遂告知違規事實、到案地點、到案時間等節
      並記明於通知單上，此業據異議人自承當場拒絕簽收罰單
      無訛，並有上開通知單移送聯駕駛人姓名欄位上方空白處
      員警所手寫註記之告知事項為憑，依據前揭規定，舉發員
      警業已踐行法定告知程式，本件違規通知單已然視為異議
      人收受而合法送達無誤，則應到案日期及逾期未到案之各
      該法律效果，自均應依法起算甚明。
    (二)異議人辯稱伊當時係行駛在人行斑馬線旁之無標示道路上
      ，惟查本案違規地點，係在捷運松山線施工沿線，於98年
      4月份於北市○○○路道路3段300號前，為維護施工安全
      於該路段北側道路上設置圍籬，因前開地址為北市敦化國
      中，故設有人行穿越道以維學生安全，惟並未設有車道供
      汽機車南北向通行，相關標誌標線係依道路交通標誌標線
      號誌設置規則設置，有台北市政府捷運工程局中區工程處
      98年10月29日北市中土五字第09860226200號函說明二及
      捷運工地交通管制圖附卷可查（見本院卷第35至36頁），
      並有台北市政府警察局松山分局98年10月26日北市警松分
      交字第09832397700號函附件之現場照片說明影本可證，
      異議人即受處分人當時騎乘該重型機車行駛之路線確實在
      專供行人行走之行人穿越道，合先敘明。
    (三)又異議人稱「該巷道路口及道路地上均無明顯禁行機車標
      誌，何來以機器腳踏車不在規定車道行駛之情形？」，惟
      依道路交通管理處罰條例第3條規定：「行人穿越道指在
      道路上以標線劃設，供行人穿越道路之地方。」，並非以
      設置禁行機車標誌為舉發依據。按機器腳踏車行駛車道，
      應依道路交通標誌或標線之規定行駛，道路交通安全規則
      第99條第1項有明文規定，在劃設標誌或標線之情形下，
      當遵守標誌或標線之規定行駛；又道路交通管理處罰條例
      第99 條第1項第6款亦規定：「機器腳踏車行駛之車道，
      應依標誌或標線之規定行駛；無標誌或標線者，不得在人
      行道行駛。」，執勤員警確認旨揭機車行駛行人穿越道無
      誤，有台北市政府警察局松山分局98年9月3日北市警松分
      交字第09832037100號函（見本院卷第12至13頁）在卷可
      查，本件違規事實明確。
    (四)異議人雖以「台北市政府交通局對交通路口，交通標示設
      置有不周全」，蓋道路主管機關得於法令授權範圍內，基
      於權責對於各項行政措施包括道路設計、交通號誌、標誌
      、標線之設置與更動等事項，為具體裁量、規劃，俾達到
      道路使用效能、維持交通秩序及保障道路使用人往來便利
      與安全之行政目的，且隨時檢討，適時加以修正，本非法
      院所得置喙。人民對於交通標誌、標限之規劃雖得加以建
      議，惟道路交通標誌、標線一經交通主管機關劃設後，於
      依法變更前，人民即有遵守之義務，尚不得以其主觀因素
      或價值判斷，逕認其規劃不當，而恣意決定遵守與否。否
      則，將使行車秩序紊亂，嚴重危及道路交通秩序及用路人
      之權益，異議人自不得據此主張有何違規行駛之正當理由
      。又異議人所稱「事實上該路口每天均有正、逆向車行」
      ，若其他人有類似之違規行為而未經舉發，亦僅是應督促
      主管機關盡力舉發而已，尚不得作為異議人之本件違規行
      為不應裁罰之理由。從而，本件事證明確，異議人之未在
      規定車道行駛之違規行為堪予認定。
五、綜上，原處分機關據以援引違反道路交通管理處罰條例第45
    條第13款、第63條第1項第1款及違反道路交通管理事件統一
    裁罰基準及處理細則第11條第1項第1款、第44條第1項前段
    規定，裁處受處分人罰鍰1800元，並記違規點數1點，核無
    不當，本件異議為無理由，應予駁回。
六、據上論斷，應依道路交通案件處理辦法第19條，裁定如主文
    。
中    華    民    國    98    年    12    月   16     日
                        交通法庭  法  官  呂煜仁
上正本證明與原本無異。
如不服本裁定，應於裁定送達後5日內向本院提出抗告狀。
                                  書記官  曹尚卿
中    華    民    國    98    年    12    月    16    日

司法院資訊處製作；財團法人民間司法改革基金會備份。
